【裁判字號】    91,交訴,65
【裁判日期】    900603
【裁判案由】    過失致死
【裁判全文】
臺灣臺南地方法院刑事判決                          九十一年度交訴字第六五號
    公  訴  人  臺灣台南地方法院檢察署檢察官
    被      告  甲○○
    選任辯護人  黃紹文律師
                黃溫信律師
                徐美玉律師
右列被告因業務過失致死案件，經檢察官提起公訴（九十一年度偵字第一三八八號）
，本院判決如左：
    主  文
甲○○從事業務之人，因業務上之過失致人於死，處有期徒刑伍月，如易科罰金，以
參佰元折算壹日。
    事  實
一、甲○○為址設台南縣七股鄉竹橋村十一鄰一二八號「添淑股份有限公司」（以下
    簡稱添淑公司）之廠長，以使用貨櫃裝卸貨物為附隨業務，係執行業務之人。於
    民國九十一年一月十九日下午十六時許，指示吉運運輸公司（以下稱吉運公司）
    之貨車司機將由高雄港二一碼頭駛出，欲供添淑公司裝載塑膠代工貨品之貨櫃車
    三輛放置於該工廠前南方路旁對面車道。其原應注意停於路邊之車輛，在夜間無
    燈光設備或照明不清之道路，均應顯示停車燈光或反光標識之規定，而依當時情
    形天候陰、雖為夜間且有路燈照明然照明不清等情形，竟疏於注意未指示乙○○
    或自行打開停車燈光或裝置反光標識。嗣於翌日即二十日晚上二十一時四十分許
    ，張天皇酒後騎乘車牌號碼ＭＶＤ─二六六號重型機車，由台南縣七股鄉之三股
    往西港鄉方向，由西向東行駛，亦因酒後注意力、反應力、判斷力降低以致行車
    不穩及疏未注意車前狀況，隨時採取必要安全措施，撞及其中由吉運公司之受雇
    人乙○○駕駛ＫＶ－五六六號拖車及Ｖ二－四三號板車所拖運停放之編號ＧＡＴ
    Ｚ000000000ＧＩ號貨櫃（以下稱肇事貨櫃）。張天皇因而受有「前額
    挫裂傷併開放性骨折、腦組織外溢、鼻骨及兩頰撞挫傷併凹陷性骨折、鼻部挫裂
    傷、胸部橫向挫淤傷、前胸大片性挫刮傷、雙肋骨折、左大腿大面積刮挫傷、右
    股骨遠側骨折、膝部挫傷」等傷害，經送佳里綜合醫院途中因傷重不治死亡。
二、案經臺灣臺南地方法院檢察署檢察官據報相驗後自動檢舉偵查起訴。
    理  由
一、訊據被告甲○○對於係添淑公司之廠長、被害人張天皇騎乘重型機車撞及未顯示
    停車燈光及未裝置反光標識，停放於前開路段中，供被告工廠裝卸貨物之編號Ｇ
    ＡＴＺ000000000ＧＩ號貨櫃，致張天皇因而死亡之事實，並不爭執。
    此部分事實，並有台南縣警察局道路交通事故調查報告表一份，以及現場蒐證照
    片十四張附卷可證。而被害人張天皇因本件車禍死亡，並經臺灣臺南地方法院檢
    察署檢察官督同檢驗員相驗屬實，並製有勘驗筆錄、驗斷書及相驗屍體證明書各
    一份存卷可考，當可認定。惟被告另辯稱：
    被害人撞擊者係被告公司放在路邊之第三個貨櫃，被害人能閃過第一、二個貨
      櫃，卻撞及第三個貨櫃，顯見被告公司之貨櫃停放在路邊與被害人之死亡並無
      因果關係。
    車禍發生不久被害人家屬在無人通知之情況下出外找尋被害人，而據當地人表
      示，在車禍發生之前，被害人係與其妻打電話，講話途中，其妻突聽碰的一聲
      ，其夫即未再與其通話，因而出外尋夫，故本件係被害人酒後騎乘機車且打電
      話，以致肇事死亡。
    本件肇事貨櫃並非被告所有，而係為裝載被告擔任廠長之貨品，而由貨運公司
      司機將貨卸下主動停放於肇事現場且行之有年，司機停放後均由車行或司機主
      動通知工廠會計部門並不與被告聯絡，如有違規應係貨櫃車之駕駛，而非被告
      。
    停放貨櫃之地點有多處路燈照明，被害人應明顯可見被告任職工廠所停放之貨
      櫃。
    被告撞及貨櫃之部位已超出路邊，在水溝蓋上，而非在正常行駛之道路上。
    因認被告並無業務過失云云。
二、按停於路邊之車輛，在夜間無燈光設備或照明不清之道路，均應顯示停車燈光或
    反光標識，道路交通安全規則第一百一十二條第十三款，定有明文。經查：肇事
    貨櫃車雖非被告所有，然為被告擔任負責人即廠長之添淑公司長期裝載貨品，並
    依被告之指示而停放，此有被告於九十一年一月二十日警訊筆錄及九十一年一月
    二十一日檢察官偵查筆錄可稽，且為被告於本院審理中所不否認。雖嗣後貨車司
    機將貨櫃停放在被告所指示之處所，未再通知被告本人，然均告知被告之使用人
    即工廠之會計部門，亦為被告供明在卷，難認貨車司機非依被告之指示而停放。
    次查：肇事路段雖有路燈，然該路段地處僻偏，路燈盞距極寬，縱有路燈其亮度
    及照度必然不足，視距不良，此有台南縣警察局道路交通事故調查報告表載明可
    考。又查：被告工廠停放之貨櫃車上並無停車燈光或反光標識，業據被告及貨櫃
    車司機乙○○於警訊中供明在卷，而警卷中肇事現場採證照片（第十一頁）上貨
    櫃車尾雖掛有三角型反光標識，然為肇事後所懸掛，此亦為證人即當日處理之員
    警張智遠證述在卷並為被告所不否認。再被告撞及貨櫃車之部位雖在道路邊線外
    之水溝蓋上，然仍屬前開規定之路邊應無毋庸置疑。更查：被告所停於肇事地點
    之三輛貨櫃車之間均預留拖車頭進入之空間，於照明不清之情形下極易造成駕駛
    人誤以為已經駛過放置之貨櫃，而前方得以行走之錯覺，以致肇事。復查：經本
    院向中華電信公司台南營運處函查被害人0000000000號行動電話之雙
    向通聯紀錄，顯示被害人於肇事當時即九十一年一月二十日晚間二十一時四十分
    許並無通話紀錄，足認被告辯稱被害人騎乘機車時使用行動電話以致肇事云云，
    不足採信。綜上所述，足認貨櫃車司機依被告之指示將貨櫃車停於路邊，又未盡
    監督之責，督促貨櫃車司機或自行打開停車燈光或懸掛反光標識，而被告既稱貨
    櫃車停放該處已行之有年，既長期置放該處而非偶一為之，被告應有許多時間考
    量該停放貨櫃車處應打開停車燈光或懸掛反光標識，顯見被告於本件肇事有業務
    上之過失。
三、次按：汽車行駛時，駕駛人應注意車前狀況，並隨時採取必要之安全措施；汽車
    駕駛人有飲用酒類其吐氣所含酒精濃度超過每公升○‧二五  毫克或血液中酒精
    濃度超過百分之○‧○五以上情形者，不得駕車，道路交通安全規則第九十四條
    第三項、第一百一十四條第二款，分別定有明文。經查：本件被害人張天皇酒醉
    駕車之事實，有依被告聲請向佳里綜合醫院調閱之生化特殊檢驗單一紙為證，被
    害人血液中所含酒精濃度竟高達每百公升二百五十三毫克，換算吐氣所含酒精濃
    度為每公升一點二六五毫克，顯見被害人已達無法安全駕車極端危險之程度；又
    查本件被害人駕車於道路上行駛當時，天候陰、視距雖屬不良且為夜間，然有路
    燈及車燈可供照明、柏油路面、路面乾燥、無缺陷等情形以觀，復有前開道路交
    通事故調查報告表載明可考，據此判斷，客觀上亦無不能注意之情事，其竟疏於
    注意車前狀況，貿然行駛，致撞及被告工廠所放置之貨櫃車，是被害人之駕駛行
    為，顯有過失。本院認為被害人疏未注意車前狀況、酒醉駕車為本件肇事主因，
    被告未盡監督貨車司機或自行打開停車燈光或懸掛反光標識，係本件肇事次因。
四、此外，被害人騎乘機車，行經上述地點撞及被告工廠之貨櫃車，係本件車禍之肇
    事主因，已如前述，然被告之前述過失，既與被害人之過失，併合而為本件車禍
    肇事之原因，故被害人之過失或可供做量刑時之斟酌，但被告之刑責則不能因此
    相扺而獲得免除。
五、末查，被告之過失行為，與被害人之死亡結果間，具有相當因果關係，亦無疑義
    ，故本件事證已甚明確，被告之業務過失致人於死犯行，堪予認定。
六、核被告甲○○所為，係犯刑法第二百七十六條第二項之業務過失致死罪。本院審
    酌被告之生活狀況、品行、智識程度，與本件犯罪所生之危險、損害，及被告之
    過失程度，及致被害人死亡之結果，其肇事後未與被害人家屬，就民事賠償事宜
    達成和解，及其犯罪後，仍矯言掩飾犯行，態度難稱良好等一切情狀，量處如主
    文所示之刑，及易科罰金之折算標準，以資懲儆。
據上論斷，應依刑事訴訟法第二百九十九條第一項前段，刑法第二百七十六條第二項
第四十一條第一項前段，罰金罰鍰提高標準條例第一條前段、第二條，判決如主文。
中      華      民      國      九十      年    六      月    三      日
                                臺灣臺南地方法院交通法庭
                                    法  官  蔡  直  青
右正本證明與原本無異。
如不服本判決，應於判決送達後十日內向本院提出上訴狀( 應附繕本 )。
                                    書記官  孫  鈴  堯
中      華      民      國      九十      年    六      月      四      日
附錄本案論罪科刑法條全文：
刑法第二百七十六條第二項（業務過失致死罪）
從事業務之人，因業務上之過失犯前項之罪者，處五年以下有期徒刑或拘役，得併科
三千元以下罰金。


司法院資訊處製作；財團法人民間司法改革基金會備份。
